---
title: "Primer Evento de R-Ladies Galápagos"
author: "Denisse Fierro Arcos"
date: "2020-03-09"
output: html_document
---

```{r setup, include=FALSE}
knitr::opts_chunk$set(echo = TRUE)
```

## Introducción

Utilizando datos de empleo y género del Banco Mundial disponibles a través de datos de miércoles <https://github.com/cienciadedatos/datos-de-miercoles/tree/master/datos/2019/2019-10-16>, aplicaremos lo que aprendimos hoy.

### Activando bibliotecas
```{r bibliotecas, warning=FALSE}
library(openxlsx)
library(tidyverse)
library(ggplot2)
```

### Cargando datos a R
```{r datos}
empleo_genero <- read.xlsx("../Data/Empleo_Genero.xlsx")
head(empleo_genero, n = 5)
```

### Manipulando datos - Ejemplo 1
gather() es equivalente a pivot_longer()\
Porcentajes en las columnas de años incluidos como filas por país
```{r pivot_longer}
empleo_genero <- empleo_genero %>% tbl_df() %>% pivot_longer(paste(c(1970:2018)), names_to = "año", values_to = "porcentaje")
head(empleo_genero, n = 5)
```

#### Graficos - Ejemplo 1 
```{r grafico1}
#Utilizando la base de datos que acabamos de manipular, filtremos solamente la variable desempleo. Luego creamos un gráfico utilizando ggplot
p1 <- empleo_genero %>% 
  filter(variable == "desempleo_mujeres" | variable == "desempleo_hombres") %>% 
  filter_at(vars(porcentaje), any_vars(!is.na(.))) %>% 
  #Si prefieres puedes filtrar informacion de solo ciertos países utilizando la función filter_at en la variable 'pais_region'
  # filter_at(vars(pais_region), 
  #           any_vars(. == "Ecuador" | . == "Colombia" | . == "Perú")) %>%
  #Agrupamos los datos por país
  group_by(pais_region) %>% 
  #Ahora utilizamos estos datos filtrados para crear un gráfico, con la función aes pasamos información sobre ejes x & y. La opción color será utilizada para variar el color de los puntos basados en una variable en particular
  ggplot(aes(x = año, y = porcentaje, color = variable))+
  #Crea puntos utilizando las variables incluidas en x & y
  geom_point()+
  #Crea líneas utilizando las variables incluidas en x & y, le decimos que las líneas deben conectar a los elementos por cada grupo incluido en la columna variable
  geom_line(aes(group = variable))+
  #Nos ayuda a crear un gráfico por país en un mismo panel
  facet_wrap(~pais_region)+
  #El texto del axis x se mueve 90 grados
  theme(axis.text.x = element_text(angle = 90))
#Finalmente guardamos nuestro gráfico
ggsave("../Outputs/Desempleo_Mujeres_Hombres.tiff", p1, device = "tiff", dpi = 500)
p1
```

### Manipulando datos - Ejemplo 2
spread() es equivalente a pivot_wider()\
Porcentajes dividos en columnas por cada valor incluido bajo la columna variable
```{r pivot wider}
empleo_genero2 <-  empleo_genero %>% pivot_wider(names_from = variable, values_from = porcentaje)
head(empleo_genero2, n = 5)
```

### Graficos - Ejemplo 2
```{r grafico2}
p2 <- empleo_genero2 %>% 
  select_at(vars(pais_region, año, desempleo_mujeres)) %>% 
  filter_if(is.numeric, any_vars(!is.na(.))) %>% 
  filter(pais_region == "Ecuador" | pais_region == "Colombia" | pais_region == "Perú") %>% 
  ggplot(aes(x = año, y = 100-desempleo_mujeres, color = pais_region))+
  geom_point()+geom_path(aes(group = pais_region))+
  labs(y = "Porcentaje de mujeres con empleo")+
  theme(axis.text.x = element_text(angle = 90))
ggsave("../Outputs/Desempleo_Mujeres_Pais.tiff", p2, device = "tiff", dpi = 400)
p2
```